【裁判字號】    98,聲再,34
【裁判日期】    980330
【裁判案由】    傷害
【裁判全文】
臺灣高等法院刑事裁定                  98年度聲再字第34號
再審聲請人
即受判決人  甲○○
選任辯護人  陳緯慶    律師
上列聲請人因傷害案件，對於本院97年度上易字第2826號，中華
民國98年1月8日第二審確定判決（原審案號：臺灣基隆地方法院
97年度易字第317號，起訴案號：臺灣基隆地方法院檢察署96年
度偵字第4699號），聲請再審，本院裁定如下：
    主  文
再審之聲請駁回。
    理  由
一、本件聲請意旨略以：(一)原確定判決認定聲請人當時確係先遭
    高天賜以木棍偷襲擊傷胸部受傷而失去抵抗能力，再佐以證
    人蔡淑惠、賴彭月妹之證詞，更認聲請人在證人聞訊前來制
    止前，係遭高天賜壓制於水中，則在此前提下，聲請人為求
    活命，乃順手拾起木棍反擊係出於正當防衛，原確定判決竟
    認定「... 奮力掙脫被告高天賜之控制... 隨即持榔頭與鐮
    刀攻擊」，明顯與事實相違背。(二)聲請人受高天賜以木棍襲
    胸，造成肋骨骨折、併外傷性氣胸、血胸之傷害，當下聲請
    人早已感到嚴重疼痛、壓痛及肌肉痙攣，且肺活量明顯下降
    ，送醫後，院方並開立病危通知書，聲請人受此傷害，如何
    能與高天賜互毆？原審漏未審酌醫學文獻等相關資料，所為
    之認定違反經驗法則；另檢陳判決時已經存在而發現在後之
    聲請人送醫後所拍攝之X光照片及病危通知書，爰依刑事訴
    訟法第421條、第420條第1項第6款之規定，提起再審等語。
二、按不得上訴於第三審法院之案件，除前條規定外，其經第二
    審確定之有罪判決，如就足生影響於判決之重要證據漏未審
    酌者，亦得為受判決人之利益聲請再審，刑事訴訟法第421
    條定有明文。所謂漏未審酌乃指第二審判決前已發現而提出
    之證據，未予審酌而言，苟被捨棄之證據，已於理由內敘明
    其捨棄之理由者，即非漏未審酌。又所謂重要證據，必須該
    證據已足認定受判決人應受無罪、或免訴、或輕於原審所認
    定之罪名方可，如不足以推翻原審所認定罪刑之證據，即非
    足生影響於原判決之重要證據。因重要證據漏未審酌而聲請
    再審者，係指該證據於案情有重要關係且未經審酌者而言，
    如證據業經法院本其自由心證予以取捨及判斷，僅係對此持
    相異評價，即不能以此為由聲請再審（最高法院89年度台抗
    字第30號裁定意旨參照）。是如當事人所提出之證據，不足
    以影響判決結果，或第二審法院依調查之結果，本於論理法
    則、經驗法則，取捨證據後認定事實者，即不包括之。再按
    刑事訴訟法第420條第1項第6款所謂發見確實之新證據，係
    指該證據於事實審法院判決前已經存在，為法院、當事人所
    不知，不及調查斟酌，至其後始行發見，且就證據本身形式
    上觀察，固不以絕對不須經過調查程序為條件，但必須顯然
    可認為確實足以動搖原有罪確定判決，而為受判決人無罪、
    免訴、免刑或輕於原判決所認罪名之判決者為限。故受理聲
    請再審之最後事實審法院，應就聲請再審理由之所謂「新證
    據」，是否具備事實審判決前已經存在，為法院、當事人所
    不知，事後方行發見之「嶄新性」，及顯然可認足以動搖原
    有罪確定判決，應為無罪、免訴、免刑或輕於原判決罪名之
    「顯然性」二要件，加以審查，為判斷應否准予開始再審之
    準據（最高法院85年度台抗字第308號、93年度台抗字第98
    號判決意旨參照）。
三、經查：
  (一)本件聲請人主張其係遭高天賜壓制於水池中後，為求活命而
    順手拾起木棍反擊，而認原確定判決所指聲請人持置於水塔
    旁之榔頭及鐮刀毆打高天賜一節與事實相違。惟原確定判決
    以證人蔡淑惠證述其親眼目睹聲請人跳下來後拿榔頭及鐮刀
    ，高天賜把聲請人壓制在水池邊，高天賜頭上都是血，並與
    高天賜幫忙搶刀子之經過情形，以及案發後到場之證人吳彩
    萍、賴彭月妹、處理員警游輝雄亦均證述高天賜頭部受傷流
    血、血流滿身等情，並佐以高天賜所受傷勢應係銳器、鈍器
    造成，而認聲請人確係持鐮刀、榔頭攻擊高天賜無訛（見原
    判決第7頁第4行以下），其依卷內各項事證所為之認定並無
    何違經驗法則及論理法則之處。且參酌告訴人高天賜於二審
    審理時證述：拉扯是他（即聲請人）跳下來以後才拉扯，他
    拿鐮刀，我用手去擋，因為擋的時候把他推到廢棄池塘內，
    我是壓著才搶到他的鐮刀、鐵鎚等語。聲請人甲○○亦證述
    ：他拿棍棒偷襲我，我被他打左邊痛得要命，呼吸也難過，
    我請他放手，他不放手... 我就拿東西亂揮，有揮到他的頭
    ，我拿的是長長的東西等語（見本院97年12月11日審判筆錄
    第7頁），足認聲請人當時確有持所謂「長長的東西」朝高
    天賜揮打，聲請人固堅稱所持之物係木棍而非榔頭或鐮刀之
    利器，惟以前述被害人高天賜、證人蔡淑惠之證言，以及高
    天賜頭部流血之傷勢觀之，聲請人持以揮打高天賜之工具絕
    非僅係單純木棍所造成，原確定判決因而認係銳器、鈍器之
    鐮刀、榔頭，自無不合。
  (二)另聲請人以原審漏未審酌有關氣胸病症之醫學文獻資料，稱
    其遭高天賜以木棍襲胸受有氣胸之重傷後，再遭其壓制於水
    池中，為求活命始持加以反擊，自該當於正當防衛而非攻擊
    等語。惟徵諸前述蔡淑惠及高天賜之證述，聲請人於遭壓制
    於水池前，已手持鐮刀、榔頭與高天賜發生拉扯；而原確定
    判決亦認：「甲○○肋骨斷裂後雖必定疼痛難耐，然因再遭
    被告高天賜壓制於廢棄池塘中，甲○○又適值體力旺盛之顛
    峰年齡，為求生存茍活，強忍痛楚，奮力與高天賜搏鬥，當
    不足為奇」（見原判決第5頁倒數第2行以下），並進一步以
    ：「被告甲○○縱遭高天賜持棍偷襲，並壓制於池塘內，然
    其已奮力掙脫高天賜之控制，高天賜對其不法之侵害已成過
    去，故其隨後持榔頭及鐮刀朝高天賜攻擊之行為，即不得謂
    對於現在不法侵害加以排除防衛之行為甚明」等語（見原判
    決第8頁第3行以下）。已詳敘聲請人縱遭棍棒襲擊致肋骨斷
    裂，在其體力及求生意志均屬旺盛之情下，奮力與高天賜搏
    鬥，顯非僅僅係對現在不法之侵害加以排除而已，自不應論
    以正當防衛。聲請人徒憑己意，漫指原審未審酌醫學文獻及
    聲請人當時所受傷害、所處境地，而主張其與高天賜非互毆
    云云，乃其個人片面臆測之詞，尚不足採。另本件原確定判
    決之宣示日為98年1月8日，聲請人因本案受傷而拍攝之X光
    片、病危通知書等均為96年8月1日即已製作，該證據顯然於
    事實審法院判決前已經存在，並為當事人所知悉，自不符合
    為法院、當事人所不知，不及調查斟酌，至其後始行發見之
    「嶄新性」要件；且該證據僅能呈現聲請人傷勢之情狀，並
    未能顯示案發當時雙方發生爭執之客觀經過及其主觀意思，
    亦不具備顯然可認為確實足以動搖原有罪確定判決之「顯然
    性」，不符刑事訴訟法第420條第1項第6款「發現確實之新
    證據」之要件，併此敘明。
四、綜上，原確定判決依其調查證據所得，認定聲請人確有傷害
    告訴人之犯行，其證據之斟酌取捨，並無違背一般經驗及論
    理法則之情事，聲請人於判決確定前之答辯及所提之各項證
    據，已為原確定判決詳為論述取捨，其所提各節僅係爭執原
    確定判決對證據之取捨及事實之認定，亦無足以動搖原確定
    判決之效力而得為有利於聲請人認定之重要新證據存在，自
    難據以開啟再審之程序，其再審之聲請，並無理由，應予駁
    回。
據上論斷，應依刑事訴訟法第434條第1項，裁定如主文。
中    華    民    國    98    年    3     月    30    日
                  刑事第十庭審判長法  官  楊炳禎
                                  法  官  李春地
                                  法  官  朱光仁
以上正本證明與原本無異。
不得抗告。
                                  書記官  王宜玲
中    華    民    國    98    年    3     月    31    日


司法院資訊處製作；財團法人民間司法改革基金會備份。
